【裁判字號】    89,上易,4625
【裁判日期】    900120
【裁判案由】    竊盜等
【裁判全文】
臺灣高等法院刑事判決                          八十九年度上易字第四六二五號
    上  訴  人
    即  被  告  丁○○
右上訴人因竊盜等案件，不服臺灣臺北地方法院八十九年度易字第二二六一號，中華
民國八十九年十一月十七日第一審判決（起訴案號：臺灣臺北地方法院檢察署八十九
年度偵字第一五六０九號）提起上訴，本院判決如左：
    主  文
上訴駁回。
丁○○緩刑伍年。
    事  實
一、丁○○意圖為自己不法之所有，而基於概括之竊盜犯意，於民國八十九年八月五
    日凌晨四時五十分許（起訴書誤為同日凌晨五時許），在臺北市○○區○○路與
    萬美街口附近，攜帶客觀上足供兇器使用之一字型螺絲起子及瑞士刀（折疊時約
    十公分長）各一支，並以該螺絲起子為工具，連續挖除、破壞停放在該處丙○○
    所有之車號Ｋ七─二九八二號自小客車、乙○○所有之車號ＤＧ－二三三０號自
    小客車、己○○所有之車號五Ａ－二三四七號等三輛自小客車之右前車門鑰匙孔
    （己○○車鎖遭毀損部分未據告訴），再進入丙○○所有車號Ｋ七─二九八二號
    、乙○○所有ＤＧ－二三三０號車內尋找財物，由於該二輛自小客車內均無置放
    貴重物品而未竊得財物，於破壞己○○所有車號五Ａ－二三四七號車鎖後尚未著
    手開啟車門行竊時，即為警據報在上址查獲，並自其身上口袋內起出前開瑞士刀
    一支（業經警發還予被告），另自車號ＤＧ－二三三０號自小客車底下起出前開
    一字型螺絲起子一支。
二、案經丙○○、乙○○訴由臺北市政府警察局文山第一分局報請臺灣臺北地方法院
    檢察署檢察官偵查起訴。
    理  由
一、訊據被告丁○○對於前揭時、地為警自其身上口袋內起出折疊時長約十公分之瑞
    士刀一把之情固坦承不諱，惟矢口否認涉有何竊盜犯行，辯稱：其係在臺北縣永
    和市○○街四號經營泡沫紅茶店，當天經營到凌晨一、二時關店，同日四時二十
    分許，收拾完東西離開，準備要回臺北市○○街住處，騎到臺北市○○街口時臨
    時想到要幫店裡刻印章，所以才轉到軍功路，想要往深坑找朋友戊○○（住臺北
    縣深坑鄉○○街三十九號二樓）幫忙刻印，途經軍功路與萬美街口時，突然肚子
    絞痛想要上大號，蹲了約十分鐘還沒拉出來，結果警察就來了，並說其行竊，事
    實上該等車輛警報器會鳴響，係因為上址一直有車輛經過造成震動，其停留期間
    並沒有看到別人經過，現場車底扣得之螺絲起子也不是伊的，其身上口袋內起出
    之瑞士刀也是其平日就隨身攜帶之工具，另自稱目擊其行竊之證人張昱謙係住在
    八樓，當時天還沒亮又有樹蔭，他怎麼可能看得清楚。伊真的沒有破壞上開車輛
    車所入內行竊云云。惟查，右揭事實，業據告訴人丙○○、乙○○於警訊及偵查
    中指訴綦詳（偵查卷第八、九頁、第三十三頁），證人己○○於偵查中陳述明確
    （偵查卷第三十三頁）。並迭據目睹被告行竊而報警處理之證人張昱謙於警訊及
    偵、原審中證述稱：當天凌晨四點五十分左右，伊聽到樓下汽車警報器在響，就
    先起來觀看，聽到有人用螺絲起子在開汽車門鎖的聲音，因為伊以前也學過修車
    ，所以聽的出來是有人在破壞車子所發出的「趴趴」聲。同時伊從樓上往下看，
    看到有人影正在開汽車門的樣子，當時整條馬路上只有他一個人在，所以特別明
    顯，且旁邊也有路燈，遭竊的車輛正好停在兩個路燈中間之對面，因此視線很清
    楚，然後伊就趕快打一一０報警，不到三十秒又立刻回來繼續監看，伊看到那個
    人破壞車號ＤＧ－二三三０號自小客車後，接著又彎著身體走到旁邊去破壞另一
    輛車號五Ａ－二三四七號自小客車，至於另一部車號Ｋ七─二九八二號遭竊情形
    ，伊則沒有當場看到，而警報器一直響的是那輛ＤＧ－二三三０號自小客車，伊
    看了約三、五分鐘後警察還沒到，所以又換打行動電話給萬芳派出所報案，這段
    期間伊都一直看著竊賊，雖然沒有辦法看清楚竊賊的臉，只知道有個人彎著腰在
    車門那邊，而且有車子經過就會蹲下來躲一下，但中間縱有其他車子經過，也都
    沒有人下車，後來沒多久警察來了，由於竊賊躲在另一邊，伊還從樓上大喊告訴
    警察有關竊賊躲的位置，警察才找到被告，然後伊便下樓確認無誤等語翔實（原
    審卷第二十五頁）。核與證人即當日查獲之臺北市市政府警察局文山一分局萬方
    派出所警員甲○○證述稱：當天伊接到通報就過去，到達時先觀察一輛已經被打
    開車門的車子，當時以為嫌犯已經離開了，然後便聽到張昱謙從樓上喊說「車子
    後面有人、那個人蹲在車底下」，伊就靠過去查，此時被告就從那輛車號ＤＧ－
    二三三０號車子旁走出來。當時伊盤查他時，從他長褲口袋查出乙把瑞士刀，並
    從同一輛車子車盤底下找到一把螺絲起子，然後伊就請求支援，被告被查到時雖
    辯稱說他在大便，不過當時並沒有下雨，而被告穿的那件外套卻全溼了，背部還
    沾了一些泥巴，很明顯被告當時是背部靠著後面的土堆（面向車門）蹲下來的，
    且伊穿的褲子也沒有打開或拉下的情形，現場也沒有排泄物。當日現場查證結果
    ，總共有三部車的車門都有被破壞，車鑰匙孔都已經陷到裡面去了，該三部車連
    著停放在一起，第一部是Ｋ七－二九八二號、，第二部是ＤＧ－二三三０號、第
    三部是五Ａ－二三四七號等語，於本院證稱：現場是山坡地，被告蹲在山腳與車
    輛之間，離巷口約兩部車的距離，我本來找不到他，是證人張先生高喊：「人在
    車子後面」，我靠過去時他才走出來。當時被告告無脫下褲子要上廁所的現象，
    他的衣著整齊，但全身濕透，滿是泥巴，我們將他帶回派出所做筆錄期間有七、
    八小時之久，他都沒說要上廁所，事後我也有帶他的父母親去現場查看，根本沒
    有便溺的情形。螺絲起子在第三部綠色車下面查獲，他就是從那部車後面走出來
    的等語屬實；證人陳錫濱於原審證稱：伊是在甲○○抓到被告後才開車去支援，
    接被告回所裡，當時被告身上的情形就像甲○○所說的一樣，且被告到所裡也沒
    說他要大便等語屬實。是查獲被告之警員係在證人張昱謙之指示下始尋獲被告，
    顯見證人當時確能從八樓處看清楚竊賊之身影，又被告辯稱其當日係清晨返家途
    中臨時欲到臺北縣深坑鄉尋找友人刻印，復供稱事先未曾與友人聯繫、該友人均
    按照一般上班時間營業，亦即其友人應於上午八時至八時三十分許始會開始營業
    ，被告卻於清晨五時左右即要貿然前去找友人刻印，亦顯與社會常情不合。此外
    被告若係因腹痛而亟欲找一遮蔽處所大便，何以現場沒有便溺的情形？又其縱因
    結束泡沫紅茶店營業前曾大肆打掃，造成其汗流浹背，但衡諸經驗法則，被告自
    陳同日凌晨四時二十分許離開其店面，再騎車至臺北市文山區，中間車程時間約
    半小時，則機車不若駕駛自小客車有擋風玻璃避風，其迎面騎乘機車，焉有四十
    分鐘後之同日凌晨五時為警查獲時仍然整件外衣潮濕之情形？從而綜上所述，被
    告所辯顯為事後圖卸之詞，不足採信，此外復有車鎖遭破壞之照片三幀附卷，及
    一字型螺絲起子一支扣案可證，是本件事證明確被告犯行堪以認定。
二、查瑞士刀、螺絲起子，客觀上對人之生命、身體均足以構成危險，核被告所為，
    係犯刑法第三百二十一條第二項、第一項第三款之加重竊盜未遂罪（起訴書誤引
    同法第一項第三款加重竊盜既遂罪條文，尚有未恰），及同法第三百五十四條之
    毀損罪（己○○部分因未據告訴除外）。被告先後多次竊盜未遂及毀損犯行，均
    時間緊接，方法相同，所犯又係構成要件相同之罪名，顯各係基於概括之犯意為
    之，均應依連續犯之規定以一罪論，並加重其刑。其已著手於竊盜行為之實施而
    未竊得財物，為未遂犯，爰依刑法第二十六條規定減輕之，並與前開連續犯之規
    定先加後減之。又公訴人起訴之事實雖未敘及被告行竊時尚攜帶有客觀上足供兇
    器使用之瑞士刀一把（折疊時約十公分長），暨其尚有破壞車號五Ａ－二三四七
    號自小客車之右前車門鑰匙孔（己○○車鎖遭毀損部分未據告訴），尚未著手於
    竊盜開啟車門前即為警據報查獲之行為，然此與公訴人起訴之事實有裁判上一罪
    之法律關係，為起訴效力所及，本院應併予審酌。被告所犯前開毀損及加重竊盜
    未遂二罪間，有方法、結果之牽連關係，為裁判上一罪，應從一重之加重竊盜未
    遂罪處斷。
三、原審依刑事訴訟法第二百九十九條第一項前段，刑法第五十六條、第三百二十一
    條第二項、第一項第三款、第三百五十四條、第二十六條前段、第五十五條、罰
    金罰鍰提高標準條例第一條前段，並審酌被告犯罪之動機、目的、手段、所生危
    害及其到案後未坦承犯行，一再圖卸刑責等情狀，量處有期徒刑八月。又扣案之
    螺絲起子一支，雖係供被告犯罪所用之物，然被告否認為其所有，復查無其他積
    極之證據足認確屬其所有物，爰不諭知沒收；另被告犯案時所攜帶之瑞士刀一把
    ，雖其陳明為其所有無誤，然此業經其於警訊中領回，且非違禁物，因認尚無諭
    知沒收之必要，其認事用法並無違誤，量刑亦稱允當，被告上訴意旨猶執詞否認
    犯罪，即無足採，應駁回其上訴。
四、又被告前未曾受有期徒刑以上刑之宣告（按其前於八十七年二月二日因違反麻醉
    藥品管理條例案件，經臺灣士林地方法院判處有期徒刑四月緩刑二年部分，業因
    於八十九年四月一日緩刑期滿，視同未犯罪），因一時失慮觸罹刑典，經此刑之
    宣告後，應知警惕而無再犯之虞，本院因認暫不執行其刑為當，特予以宣告緩刑
    五年，用啟自新。
五、被告經合法傳喚，無正當理由不到庭，爰不待其陳述逕行判決。
據上論斷，應依刑事訴訟法第三百六十八條、第三百七十一條、刑法第七十四條第一
款，判決如主文。
本案經檢察官郭啟東到庭執行職務。
中      華      民      國      九十      年     一     月     二十     日
                              臺灣高等法院刑事第二十一庭
                                  審判長法  官  葉  騰  瑞
                                        法  官  莊  明  彰
                                        法  官  黃  國  忠
右正本證明與原本無異。
不得上訴。
                                        書記官  劉  貞  達
中      華      民      國       九十     年     一     月    二十九    日
附錄本判決論罪科刑法條：
刑法第三百二十一條
犯竊盜罪而有左列情形之一者，處六月以上五年以下有期徒刑：
一、於夜間侵入住宅或有人居住之建築物、船艦或隱匿其內而犯之者。
二、毀越門扇、牆垣或其他安全設備而犯之者。
三、攜帶兇器而犯之者。
四、結夥三人以上而犯之者。
五、乘火災、水災或其他災害之際而犯之者。
六、在車站或埠頭而犯之者。
前項之未遂犯罰之。
刑法第三百五十四條
毀棄、損壞前二條以外之他人之物或致令不堪用，足以生損害於公眾或他人者，處二
年以下有期徒刑、拘役或五百元以下罰金。


司法院資訊處製作；財團法人民間司法改革基金會備份。
